【裁判字號】    90,易,2552
【裁判日期】    920409
【裁判案由】    恐嚇取財等
【裁判全文】
臺灣臺中地方法院刑事判決                          九十年度易字第二五五二號
    公  訴  人  臺灣臺中地方法院檢察署檢察官
    被      告  丁○○
    選任辯護人  黃紫芝律師
                朱元宏律師
                蘇哲科律師
右列被告因恐嚇取財等案件，經檢察官提起公訴（九十年度偵字第四三四三號、四三
四八號、九七三三號、一二○○九號），本院判決如左：
    主  文
丁○○無罪。
    理  由
一、本件公訴意旨略以：被告丁○○與同案被告丙○○（另行審結）共同基於意圖為
    自己不法所有之犯意聯絡，先於民國（下同）八十九年三月間，以在報刊廣告方
    式，蒐集得甲○○等七個人頭帳戶存摺、提款卡，嗣丙○○因搭乘乙○○（業經
    臺灣高等法院臺中分院以九十年度上易字第一八六九號刑事判決判處有期徒刑二
    年）駕駛之計程車而認識乙○○，丁○○、丙○○、乙○○及數名年籍不詳之成
    年男子遂基於共同意圖為自己不法所有之概括犯意聯絡，自八十九年六月初起至
    八十九年十一月二十八日止，連續由丙○○、丁○○及該數名年籍不詳之男子負
    責在臺中縣市等地竊取自用小客車二十四臺，得手後，由丙○○、丁○○、乙○○或該等姓名年籍均不詳之男子撥打電話與如附表二所示車主，恫嚇稱：「你的
    車子在我這裡，希望你給點錢再還車，否則將予解體」等語，致車主心生畏懼，
    而陸續依恐嚇者之指示，依序匯入該七個人頭帳戶內多次。嗣經警循線查獲乙○○，因而查知被告丁○○涉案，因認被告丁○○涉有共同竊盜、恐嚇取財罪嫌。
二、按犯罪事實應依證據認定之，無證據不得推定其犯罪事實。又不能證明被告犯罪
    者，應諭知無罪之判決，刑事訴訟法第一百五十四條、第三百零一條第一項分別
    定有明文。次按認定不利於被告之事實，須依積極證據，苟積極證據不足為不利
    於被告事實之認定時，即應為有利於被告之認定，更不必有何有利之證據，最高
    法院三十年度上字第八一六號判例可資參照。
三、訊據被告丁○○對於與丙○○熟識之事實坦承不諱，惟堅決否認有何被訴之共同
    竊盜、恐嚇取財犯行，辯稱：丙○○的爺爺與我父親年紀相近，以前住在我家附
    近（臺中市○○路），交情很好，施才會叫我叔叔，我看他長大，但他們家十幾
    年前就搬走，二年前施來找我說他信用不好，希望用我的名字買車，我答應，錢
    他自己出，罰單、稅金我都拿到五權六街給他去繳，所以他的車才會是我名義，
    我沒有參與他們之犯罪，不知道他們竊車，我也不是刑警退休，只不過捐過二臺
    電腦給第五分局，與乙○○是經丙○○介紹認識，乙○○問我說有收到警局通知
    ，沒依時間去報到，有沒有關係，我才幫他打電話給警局等語。
四、經查公訴人認被告涉有上述犯行，係以共同正犯乙○○於警訊中供稱：「該竊車
    勒贖集團除了我之外，尚有丁○○、詹仔，及另二名年籍不詳男子」、「丁○○
    自稱是刑警退休，關係良好，可為丙○○等汽車竊盜、恐嚇取財不法集團打點裡
    外」等語，為其主要論據。惟查：
（一）共同正犯乙○○固曾於警訊中供稱：「該竊車勒贖集團除了我之外，尚有丁○○、詹仔，及另二名年籍不詳男子」、「丁○○是丙○○的叔叔，是由丙○○
      介紹我認識的，丁○○自稱是刑警退休，關係良好，可為丙○○等汽車竊盜、
      恐嚇取財不法集團打點裡外」等語（八十九年度偵字第一九四二一號第十一頁
      背面、第十二頁），惟其於偵訊中亦供稱：「丙○○說丁○○是他叔叔，他們
    實際負責何事，我不是很清楚，只知道他們時常碰頭」（同卷內八十九年十二
      月三日偵訊筆錄），則乙○○既不知悉丁○○負責何事，則乙○○如何能確定
      丁○○亦為竊車集團成員？當係乙○○以丁○○與丙○○熟識一節自行推斷而
      出，而非乙○○所確知，實不足以作為被告丁○○有參與被訴犯行之依據。
（二）乙○○於本院審理時復明確證稱：「我不知道丁○○有無參與。我只知丁○○
      與警局很熟，我問洪警局打電話給我，我是否要去，洪說一定要去。我沒有要
      洪去關說，因當時不知嚴重性。」等語，被告丙○○亦明確陳稱：「丁○○都
      沒有參與」（均見本院九十一年六月二十六日審判筆錄）。益見公訴人以乙○○之供述，作為被告丁○○涉案之證據，實屬薄弱。
（三）被害人張慶三於警訊中固指證稱：經警局播放嫌犯乙○○、丁○○訊問錄音片
      斷，其中丁○○即是打電話進來向我恐嚇取財不遂之歹徒云云（九十年度偵字
      第四三四八號第六六頁），惟檢察官於偵訊時再度傳訊被害人張慶三，其即改
      稱丁○○的聲音不像打電話給我的歹徒（同卷第二三三頁最後一行）等語，是
      以被害人張慶三於警訊中之指述，亦不足作為被告丁○○有罪之證據。其餘被
      害人經警傳訊並命辨識聲音結果，均再無他人指認為被告丁○○聲音者，黃隆
      裕、古諭奮及黃貴英三位被害人則指認乙○○為撥打電話恐嚇者而非被告丁○○。
（四）證人即帳戶人頭之一之甲○○於警訊中係證稱：要我交付存摺、金融卡抵債者
      為綽號「二哥」之人，經指認口卡為丙○○云云（九十年度偵字第四三四八號
      第七九頁），於本院審理時命當場指認被告二人，即改稱被告二人都不是我所
      稱之「二哥」等語（本院九十一年十月二十一日審判筆錄），其餘帳戶人頭則
      經傳訊均未到庭。
五、綜上所述，本件除共同正犯乙○○於警訊中之供述之外，實查無其他積極證據足
    證被告丁○○有參與丙○○、乙○○之竊盜、恐嚇取財犯行，而乙○○之供述既
    不明確復前後不符，要難作為被告丁○○有參與被訴犯行之依據。揆諸前揭法條
    及判例意旨，即應為有利於被告之認定，依法應為無罪之判決，以免冤抑。
六、同案被告丙○○部分，本院另行審結，併此敘明。
據上論斷，應依刑事訴訟法第三百零一條第一項，判決如主文。
中      華      民      國    九十二    年      四      月      九      日
                                臺灣臺中地方法院刑事第七庭
                                        法  官  林念祖
右正本證明與原本無異。
如不服本判決，應於送達後十日內向本院提出上訴狀（須附繕本），上訴於臺灣高等
法院臺中分院。
                                        書記官
中      華      民      國    九十二    年      四      月      九      日


司法院資訊處製作；財團法人民間司法改革基金會備份。
